【裁判字號】    98,訴,500
【裁判日期】    980731
【裁判案由】    清償借款
【裁判全文】
臺灣彰化地方法院民事判決  98年度訴字第500號
原      告  台灣土地銀行股份有限公司
法定代理人  丁○○
訴訟代理人  丙○○
被      告  甲○○
輔  佐  人  乙○○
上列當事人間請求給付借款事件，本院於民國98年7月20日言詞
辯論終結，茲判決如下：
    主  文
被告應給付原告新台幣貳佰拾萬柒仟陸佰捌拾柒元，及其中
本金新台幣壹佰捌拾貳萬零伍佰陸拾捌元自民國九十三年八月二
十二日起至清償日止，按年息百分之四計算之利息，暨自民國九
十三年九月二十三日起至清償日止，其逾期在六個月以內部分，
按上開利率百分之十，超過六個月部分，按上開利率百分之二十
計付之違約金。
訴訟費用新台幣貳萬肆仟壹佰陸拾陸元由被告負擔。
    事實及理由
一、原告起訴主張：被告於民國83年7月22日向原告借貸新台幣
    （下同）2,100,000元整，約定108年7月22日到期，分300
    期，每期一個月攤還本息。如有一次遲延給付或給付不足額
    時，即視為全部到期，且自到期日除照原定利率付息外，並
    應依逾期在6個月以內按原利率百分之10，逾期超過6個月以
    上按原利率百分之20計算違約金。詎被告自93年8月22日起
    即未按期償付，迭經催討均未置理，爰依消費借貸法律關係
    提起本件訴訟。並聲明：如主文所示。
二、被告則以：被告為921震災戶，前曾以多年積蓄向建商購買
    台中市東方巴黎二間套房，本想藉收租維生，因921震災瞬
    間及房屋全毀。當時政府為體恤貸款災民，認為屋倒係天災
    ，屋毀部分由公營銀行吸收，土地部分始由貸款災民負責清
    償。被告現已身無分文，願將僅有位於台中市東方巴黎之2
    間房屋之土地任由原告處理，以抵償被告積欠原告之全部本
    息。今原告竟要求被告全部清償貸款，不合理且不合法。並
    聲明：(1)、原告之訴駁回。(2)、訴訟費用由原告負擔。
三、原告主張之上開事實，業據其提出授信合約書、中長期放款
    借據、九二一震災受災戶貸款本息展延申請書、台中市北區
    區公所證明書、台灣土地銀行92年1月27日總審四字第09200
    01375號函、放款明細檔資料查詢表，以上均為影本各乙件
    為證，經核與其主張相符，復為被告所不爭執，是原告上開
    主張，堪信為真。
四、被告雖以前詞置辯，惟查：(1)、依88年9月25日華總字一義
    第0000000000號之緊急命令並無關於財政部對災民原借貸本
    金、利息之給付請求，責令災區各金融營業單位辦理承受之
    規定，僅有第2條規定：「中央銀行得提撥專款，供銀行辦
    理災民重建家園所需長期低利、無息緊急融資，其融資作業
    由中央銀行予以規定，並管理之。」外，並無相關有關於金
    融機構處理災民貸款之規定；(2)、另依九二一震災重建暫行
    條例（已於民國95年2月4日廢止）第50條第1項、第53條第1
    項亦分別規定：「金融機構對房屋因震災毀損經政府認定者
    ，於震災前已辦理之擔保借款，其本金利息經合意得展延之
    ，其貸款利率並隨金融機構利率下降而調整，該展延利息總
    額得於借款存續期間內分期攤還。」、「災區居民得經原貸
    款金融機構之同意，以其因震災毀損而經政府認定之房屋及
    其土地，抵償原貸款債務。金融機構承受該房屋及土地者，
    得在緊急命令第二點相關規定之緊急融資利息補貼範圍內予
    以補助之。但已供緊急融資貸款設定抵押者，不適用之。」
    ，上開條文既規定「本金利息經合意得展延之」、「得經原
    貸款金融機構之同意」，則貸款之金融機構自有權決定是否
    承受災區居民之貸款債務，且要展延、承受亦均須原貸款金
    融機構之同意，並未賦予房屋貸款之受災戶當然得以展期清
    償利息或以原先貸款之房屋及其土地抵償原貸款債務之權利
    ，是上開規定尚非借款人得請求原貸款金融機構必須承受貸
    款或展延本金利息之請求權基礎。(3)、況原告是否承受九二
    一震災受損房屋貸款部分，依89年9月14日修正頒布之「九
    二一震災金融機構協議承受受災戶房屋貸款建物及其土地部
    分作業要點」意旨，亦仍需經由銀行與受災戶以協調決定是
    否承受，既為協議承受，且有和解條件之規定，是以，在兩
    造協議成立以前，被告尚難免除給付系爭借款之義務。是被
    告前揭所辯，顯屬無據，尚不足採。
五、按稱消費借貸者，謂當事人一方移轉金錢或其他代替物之所
    有權於他方，而約定他方以種類、品質、數量相同之物返還
    之契約。又借用人應於約定期限內，返還與借用物種類、品
    質、數量相同之物。民法第474條第1項、第478條前段分別
    定有明文。本件被告既向原告借貸上開金額，尚有如主文第
    1項所示之本金、利息與違約金迄未清償，從而，原告依消
    費借貸法律關係請求被告給付如主文第1項所示之金額、利
    息及違約金，為有理由，應予准許。
六、據上論結，本件原告之訴為有理由，依民事訴訟法第78條，
    判決如主文。
中    華    民    國    98    年    7     月    31    日
                  民事第一庭    法  官  康弼周
以上正本係照原本作成。
如對判決上訴，應於判決送達後20日內向本院提出上訴狀。
中    華    民    國    98    年    7     月    31    日
                                書記官  陳文俊


司法院資訊處製作；財團法人民間司法改革基金會備份。
